臺灣高等法院臺中分院民事判決
109年度重上字第178號
上  訴  人  林怡君


訴訟代理人  賴思達律師
被 上訴 人  林怡曼
訴訟代理人  黃瑞宗
            洪翰今律師
            洪俊誠律師

上列當事人間請求不當得利等事件，上訴人對於中華民國109年5
月29日臺灣臺中地方法院108年度重訴字第76號第一審判決提起
上訴，並為訴之追加及擴張訴之聲明，本院於111年5月18日言詞
辯論終結，判決如下：
    主  文
一、原判決廢棄。
二、被上訴人應給付上訴人新臺幣4,232萬5,000元，及自民國10
    8年2月1日起至清償日止，按年息5%計算之利息。
三、被上訴人另應給付上訴人新臺幣19萬0,937元。
四、第一、二審(含追加之訴)訴訟費用均由被上訴人負擔。
五、本判決所命給付，於上訴人以新臺幣1,417萬1,979元為被上
    訴人供擔保後得假執行；但被上訴人如以新臺幣4,251萬5,9
    37元為上訴人預供擔保，得免為假執行。
    事實及理由
壹、程序方面：
一、按第二審訴之變更或追加，非經他造同意不得為之，但請求
    基礎事實同一者，及擴張或減縮應受判決事項之聲明者，均
    不在此限，民事訴訟法第446條第1項、第255條第1項第2、3
    款分別定有明文。又不變更訴訟標的，而補充或更正事實上
    或法律上之陳述者，非為訴之變更或追加(同法第463條、第
    256條參照)。
二、查上訴人於原審本於消費借貸、不當得利之法律關係(民法
    第474條第1項、第478條、第179條規定)，擇一請求被上訴
    人應給付上訴人新臺幣(下同)4,232萬5,000元，及自起訴狀
    繕本送達翌日即民國108年2月1日起至清償日止，按年息5%
    計算之利息(下稱4,232萬5,000元本息)。嗣於上訴後，則改
    依如附表一欄所示請求權基礎與合併方式，請求被上訴人
    應給付4,232萬5,000元本息，並另給付19萬0,937元(詳見附
    表一欄編號2、5所示；此金額與4,232萬5,000元本息合稱4
    ,251萬5,937元本息)。以上均源自兩造共同合購下述土地之
    基礎事實，且分屬不變更訴訟標的而補充或更正事實上或法
    律上之陳述，或為訴之追加，或為擴張訴之聲明，於法均無
    不合，應予准許，合先敘明。
貳、實體方面：
一、上訴人主張：
　　兩造與訴外人陳○○、劉素美(下稱陳○○等2人)於99年6月25日
    簽定土地買賣契約書(下稱系爭契約)，由兩造以8,435萬元(
    下稱系爭價金)共同向陳○○等2人購買如附表二所示土地(以
    下合稱系爭土地)。兩造原約定出資各半，各應將分擔半數
    系爭價金與仲介費55萬元(加上系爭價金共8,490萬元)，匯
    入台中商業銀行(下稱台中銀行)000000000000號帳戶(即系
    爭土地買賣價金信託財產專戶，下稱系爭專戶)。嗣後則約
    定被上訴人應付款項【含被上訴人自行向臺灣新光商業銀行
    (下稱新光銀行)借款之500萬元本息】，均由上訴人代墊，
    可見系爭價金與仲介費全由上訴人依附表一欄所示方式給
    付，兩造就此代墊款成立消費借貸或合資購地契約。陳○○等
    2人嗣於99年9月8日將系爭土地所有權移轉登記予兩造，各
    取得應有部分2分之1。詎被上訴人竟未依約返還代墊款，迭
    經上訴人以口頭或郵寄107年11月30日台中漢口路523號存證
    信函向其催討，均未獲置理。是上訴人得依消費借貸或合資
    購地契約，或合資購地契約債務不履行損害賠償之法律關係
    ，請求被上訴人返還代墊款。縱認兩造未成立契約關係，上
    訴人亦得本於利害第三人清償、無因管理或不當得利等法律
    關係為請求。爰依如附表一欄所示請求權基礎與訴之合併
    方式，請求被上訴人給付4,251萬5,937元本息。
二、被上訴人則以：
　　訴外人大場興股份有限公司(下稱大場興公司)、大生汽車貨
    運股份有限公司(下稱大生公司)為兩造家族公司，各占半數
    股權。兩造合意以大場興公司資金或分紅，以支付系爭價金
    ，非上訴人自有資金所支付。又系爭契約始終由被上訴人所
    保管，益徵被上訴人確為系爭土地真正購買人，且已支付半
    數價金等語，資為抗辯。
三、兩造之聲明：
  ㈠上訴人之上訴及追加聲明：
  ⒈上訴聲明：
　⑴原判決廢棄。
  ⑵被上訴人應給付上訴人4,232萬5,000元本息。
  ⑶願供擔保，請准宣告假執行。　
　⒉追加聲明：
　⑴被上訴人應給付上訴人19萬0,937元。　　
　⑵願供擔保，請准宣告假執行。　
  ㈡被上訴人之答辯聲明：
　⒈上訴及追加之訴駁回。
　⒉如受不利之判決，願供擔保，請准宣告免為假執行。 　　
四、兩造不爭執事項：
  ㈠兩造於99年6月25日以8,435萬元，共同向陳○○等2人購買系爭
    土地，並於99年9月8日辦竣所有權移轉登記，由兩造各取得
    應有部分2分之1(見原審卷一第77-87頁、本院卷一第65-69
    頁)。
  ㈡系爭專戶繳款情形詳如附表一欄所示(見原審卷一第25-26、
    389-405頁)。
  ㈢上訴人已給付仲介費55萬元【由上訴人於99年9月20日簽發付
    款人均為新光銀行水湳分行(上訴人於此分行之帳號0000000
    000000號帳戶扣款，下稱934號帳戶)，票號各為FX0000000
    號、FX0000000號、FX0000000號，金額各為8萬2,500元、23
    萬3,750元、23萬3,500元之支票】予買方仲介即訴外人金寶
    土地開發有限公司(下稱金寶公司，其總經理為洪○○)、蘇○○
    、黃○○(下稱金寶公司等3人；見本院卷一第69、73、77-85
    頁)。 
  ㈣系爭契約仍由被上訴人保管。
  ㈤本件相關人等之關係：
  ⒈兩造係親姊妹關係。
  ⒉訴外人林○○為上訴人之夫，訴外人林○○、林○○(下稱林○○2人)
    為其等之女。
  ⒊訴外人黃瑞宗為被上訴人之夫，訴外人黃○○、黃○○(下稱黃○○
    等2人)為其等之女。
  ⒋訴外人林○○、林○○分別為兩造父母。
  ㈥大場興公司之前負責人為林○○，其股東為訴外人貝斯特管理
    顧問有限公司(負責人為林○○，下稱貝斯特公司)，及被上訴
    人夫妻與其子女黃○○等2人(見原審卷一第111-117頁)。
  ㈦大生公司之前負責人為林○○，其股東為上訴人夫妻與其 等子
    女林○○等2人，及被上訴人夫妻與其等子女黃○○等2人(見原
    審卷一第133-143頁)。
  ㈧上訴人自92年7月18日起至102年7月15日止，擔任大場興公司
    之負責人(見原審卷二第391-395頁)。
  ㈨訴外人中一瓦斯股份有限公司(下稱中一公司)負責人係上訴
    人，中一公司係大場興公司之下游公司。
五、兩造爭執事項：
  ㈠系爭價金究由何人給付？給付金額為何？
  ㈡系爭價金是否包含仲介費？仲介費究為30萬元或55萬元？
  ㈢上訴人依如附表一欄編號1、3-5所示請求權基礎，擇一請求
    被上訴人給付第1、3-4期價金及半數仲介費合計3,245萬元
    本息，是否有據？
  ㈣上訴人依附表一欄編號2所示請求權基礎，擇一請求被上訴
    人給付1,006萬5,937元本息，是否有據？
六、本院之判斷： 　
　㈠何人給付系爭價金：
　⒈按金錢為代替物，將金錢交付他人時，除特別約定該所交付
    特定金錢所有權仍屬交付時所有者外，應認該金錢所有權已
    移屬受領人所有。至交付人將來可否請求受領人返還同數量
    之金錢，端視交付人與受領人間內部法律關係以為斷，要與
    該金錢所有權之移轉無涉(最高法院102年度台上字第2085號
    判決參照)。次按金融機關與存戶間所訂立存款(消費寄託)
    契約，存戶僅須將金錢之所有權移轉於金融機關，並約定金
    融機關返還相同之金額，即告成立。至存戶交付金錢之來源
    如何？是否本人親自存入或自其他帳戶轉帳存入？非金融機
    關所須或所得過問。而帳戶內之款項依約既須憑存摺、存戶
    印章始得領取或動支，且存摺、印章通常均由存戶掌管使用
    ，則依一般經驗法則，存摺所登記之存戶即為該帳戶財產之
    真正權利人，故主張有別於此一常態事實之變態事實(如借
    名契約)存在者，應就該變態事實負舉證責任(最高法院104
    年度台上字第727號判決參照)。
　⒉系爭土地第1、3-4期各期價金分別為500萬元、1,435萬元、4
    ,500萬元(見原審卷一第25-26頁之系爭專戶結算報告書)。
    其中第1期價金500萬元乃上訴人於99年6月25日簽發付款人
    為新光銀行水湳分行(934號帳戶扣款)、票號FX0000000號、
    金額500萬元之支票存入系爭專戶。其中第3期價金1,435萬
    元，由上訴人於99年8月30日自其台中銀行太平分行帳號000
    000000000號帳戶(下稱288號帳戶)匯款700萬元至系爭專戶
    ，復於同日自其新光銀行水湳分行帳號00000000000000號帳
    戶(下稱703號帳戶)匯款735萬元至系爭專戶。其中第4期價
    金4,500萬元，係由上訴人於99年9月13日以288號帳戶匯款4
    ,500萬元至系爭專戶，業據上訴人提出相符之支出憑證或金
    流資料為證(詳如附表一欄編號1、3-4所示)，且為被上訴
    人所不爭執。準此，此等價金既皆由上訴人帳戶所支出，無
    論其原始來源出自何人帳戶，俱可認定全由上訴人之責任財
    產所為給付，應無疑義。
　⒉被上訴人抗辯前述資金來自大場興公司或大生公司，並提出
    金流整理表為證(見本院卷一第115-117頁、卷三第267-271
    頁)。惟此等金流資料縱然屬實，然該等資金最終既已匯入
    上訴人之帳戶，應認該等金錢所有權已移屬上訴人所有。至
    大場興公司或大生公司將來可否請求返還同數量之金錢，端
    視該等公司與上訴人間內部法律關係為斷，要與該金錢所有
    權之移轉無涉。
　⒊黃瑞宗雖於本院審理時到庭證稱兩造合意以大場興公司分紅
    抵繳系爭價金，並提出大場興公司損益表與資產負債表等資
    料影本為證(見本院卷一第263-264頁、卷二第15-173頁)。
    惟黃瑞宗既為被上訴人之夫，其等恆有夫妻迴護相隱情義，
    若無其他客觀事證可佐其證言之憑信性者，尚難逕採。況其
    所提損益表及資產負債表(見本院卷二第37頁以下)，其上均
    無大場興公司相關人員用印，其形式與實質真正，咸有疑問
    。另參酌上訴人所提大場興公司94-106年度累積盈餘統計表
    、申報國稅局之營利事業所得稅結算申報書(損益及稅額計
    算表、資產負債表)，及99年-101年度股東會議事錄影本(見
    本院卷三第79-145頁)，可知上訴人主張大場興公司於99年
    間即兩造購買系爭土地時，其未分配之累積盈餘僅217萬5,8
    11元(見本院卷三第103頁)，且100-106年累積盈餘僅44萬6,
    555元(見本院卷三第131頁)，應可採信。凡此，可認黃瑞宗
    所提補充資料附件五列載大場興公司於99年累積盈餘逾9,50
    0多萬元，可用於支付系爭價金云云，應非可採。  
  ⒋一般將金錢匯入他人帳戶，其原因本屬多端，舉凡出於清償
    本人或他人之債務，或受他人委任，或出於贈與、買賣、投
    資...各種有名或無名契約，或其他諸多原因而匯入，不一
    而足，未必僅出於被上訴人辯稱以未分配盈餘抵繳價金之單
    一原因。此外，未據被上訴人提出其他具體證據，以資證明
    上訴人帳戶金錢非其所有之變態事實，是被上訴人此部分之
    抗辯，應難憑採。　
　⒌被上訴人應分擔第2期價金1,000萬元，係由被上訴人自其台
    中銀行太平分行帳號000000000000號帳戶(下稱889號帳戶)
    匯入系爭專戶，此有金流資料在卷可參(見原審卷一第395頁
    )，可見此部分價金係由被上訴人給付。
　⒍從而，系爭土地第1、3、4期價金各500萬元、1,435萬元、4,
    500萬元，均由上訴人以其自有帳戶金錢給付，其餘第2期價
    金1,000萬元則由被上訴人給付。
　㈡仲介費部分：
　⒈依上訴人所提系爭契約，於系爭契約最後1頁載明買方仲介費
    55萬元(顯然未內含於系爭價金內)，復載明仲介人為洪○○(
    即金寶公司總經理)、蘇煥熹、黃○○(系爭契約誤載為黃美穗
    )。再者，上訴人已給付仲介費55萬元予金寶公司等3人，業
    據上訴人提出相符之支票正反面、對帳單、洪○○之名片等影
    本為證(見本院卷一第71-87頁)，且為被上訴人所不爭執(見
    兩造不爭執事項第㈢項)。
　⒉從而，上訴人主張系爭價金不含仲介費，且仲介費為55萬元
    ，應堪採信。　
　㈢3,245萬元本息部分(第1、3-4期價金與仲介費代墊款)：
  ⒈按民法第312條規定，就債之履行有利害關係之第三人為清償
    者，於其清償之限度内承受債權人之權利，但不得有害於債
    權人之利益。所稱利害關係係指法律上之利害關係而言。而
    所謂就債之履行有利害關係第三人，如連帶債務人、不可分
    債務人、保證人、物上保證人、擔保物之第三人取得人或買
    受人、或承擔催收借款之借款中人、或其他因該主債務不履
    行而將受債權人追償之第三人(最高法院83年度台上字第 22
    30號、107年度台上字第48號判決參照)。次按性質上雖屬可
    分之債，但因當事人之意思表示而為不可分者，其給付亦應
    認為不可分。例如數人共同承購不動產，其等應支付價金為
    可分之給付，以買受人分擔為原則，惟當事人亦得以意思表
    示定為不可分，應由全體買受人一次支付，或分期一次付清
    ，亦無不可。   
  ⒉被上訴人既不否認兩造約定出資各半合購系爭土地，則被上
　  訴人若未依約如期繳納系爭價金，並於系爭契約成立時如數
　  給付仲介費者，兩造對外咸應負債務不履行責任，陳○○等
　  2人尚得依據系爭契約第10條約定，據以解除契約，並沒收
　  已付價金，充作懲罰性違約金(見本院卷一第67、69頁)；至
　　金寶公司等3人亦得對兩造請求如數給付仲介費，或請求債
    務不履行損害賠償。再者，系爭價金之支付，其性質上原屬
    可分，惟依系爭契約第3條約定(見本院卷一第65頁)，兩造
    應分4期即簽約款、用印款、完稅款、尾款，每期均應一次
    付清各期價金意旨(詳見附表一欄編號1-4、本院卷一第6
    5頁)，可見買賣雙方約定應由全體買受人分4期並按每期一
    次付清，即每期價金均變成不可分之債。準此各情，可認上
    訴人屬不可分債務人，亦屬其他因主債務不履行而將受債權
    人追償之第三人，是上訴人主張其就被上訴人對於半數價金
    與仲介費等債之履行，屬有利害關係之第三人，即無不合，
    應堪採認。
　⒊第1、3-4期價金與仲介費半數共3,245萬元【計算式：(5,000
    ,000＋14,350,000＋45,000,000＋550,000)÷2＝32,450,000】均
    由上訴人代為清償，業如前述，則上訴人主張於其清償之限
    度内，承受原債權人即陳○○等2人、金寶公司等3人之權利，
    亦無不合。
　⒋從而，上訴人依民法第312條規定，請求被上訴人給付3,245
　  萬元本息，洵屬有據。至上訴人併依訴之選擇合併，並援引
　  其餘契約或規定(詳見如附表一欄編號1、3-5所示)，為相
　  同請求，即無須審酌。
  ㈣1,006萬5,937元本息部分(第2期價金代償款)：　𪣦
　⒈按無因管理之成立，以未受委任，並無義務，而為他人管理
　  事務為要件。管理事務，利於本人，並不違反本人明示或可
　  得推知之意思者，管理人為本人支出必要或有益之費用，或
　  負擔債務，或受損害時，得請求本人償還其費用及自支出時
　  起之利息，或清償其所負擔之債務，或賠償其損害，此觀民
　  法第172條、第176條第1項規定自明。所謂管理事務，相當
　  於委任契約之處理事務(民法第528條參照)，即凡任何適於
　  為債之客體一切事項均屬之。管理事務不限於法律行為，事
　  實行為亦屬之。未受委任，並無義務而為他人清償債務，係
　  羅馬法上典型無因管理之案例。此項事務之管理通常利於本
　  人，並不違反本人之意思(王澤鑑著債法原理第375-384頁參
　  照)。
　⒉被上訴人應分擔第2期價金1,000萬元，固由被上訴人自行給
    付，業如前述。
　⒊惟上訴人主張前揭第⒉項1,000萬元中之500萬元，先由林○○於
    99年6月30日向新光銀行貸款取得(借款帳號0000000000000
    號帳戶，下稱191號帳戶，實借1,000萬元)後，再匯款至288
    號帳戶，復由上訴人於99年7月5日自288號帳戶匯款500萬元
    至889號帳戶；又上訴人主張前揭第⒉項1,000萬元中之其餘5
    00萬元，固由被上訴人向新光銀行貸款取得(借款帳號00000
    000000000號帳戶，下稱321號帳戶)，惟此500萬元之本息實
    由上訴人先後於99年7月5日、99年8月16日、99年9月14日、
    99年10月14日、99年11月15日、99年12月14日、100年1月18
    日、100年2月14日、100年3月2日自703號帳戶各匯款3萬1,9
    46元、3萬2,224元、3萬2,224元、3萬2,224元、3萬2,475元
    、3萬2,475元、3萬2,926元、483萬9,443元(以上合計506萬
    5,937元)至321號帳戶(見本院卷一第91-103、167頁)，以上
    業據上訴人提出相符之支出憑證或金流資料為證(詳如附表
    一欄編號2所示)，且為被上訴人所不爭執。準此，可見上
    訴人主張其就第2期價金，實際為被上訴人墊付1,006萬5,93
    7元(計算式：5,000,000＋5,065,937＝10,065,937)，應可採
    信。
　⒋被上訴人始終否認兩造有何借貸或其他代墊款之原因關係存
    在，再佐以被上訴人復未能證明兩造合意以大場興公司資金
    或盈餘代繳乙情，則上訴人主張其未受被上訴人委任，而為
    被上訴人代為清償321號帳戶之銀行貸款，且未違反被上訴
    人明示或可得推知之意思者，兩造就此成立無因管理關係，
    其可請求被上訴人償還代繳本息，俱無不合，應堪採認。
　⒌從而，上訴人依民法第176條第1項規定，請求被上訴人給付1
    ,006萬5,937元本息，洵屬有據。至上訴人依訴之選擇合併
    ，復援引民法第474條第1項、第478條、第179條規定，為相
    同請求，即無須審酌。
七、綜上所述，上訴人追加依民法第312條、第176條第1項規定
    ，請求被上訴人應給付4,232萬5,000元本息，自屬正當，應
    予准許。從而原審為上訴人敗訴之判決，尚有未洽，上訴論
    旨指摘原判決不當，求予廢棄改判，為有理由，爰由本院廢
    棄改判如主文第二項所示。上訴人並追加依民法第312條、
    第176條第1項規定，擴張請求被上訴人另應給付19萬0,937
    元，亦屬正當，應予准許。又兩造均陳明願供擔保宣告「准
    」、「免」假執行，經核均無不合，爰分別酌定相當擔保金
    額准許之。
八、上訴人何時向被上訴人催討債務，被上訴人仍保管系爭契約
    ，其原因本屬多端，又被上訴人曾否以系爭土地半數應有部
    分憑向銀行辦理抵押借款，俱與被上訴人有無負欠上訴人代
    墊款，分屬截然不同二事，自難單憑上訴人較晚催討、被上
    訴人保管契約文件及曾以系爭土地申辦抵押借款各情，據為
    被上訴人有利認定之憑據。至被上訴人延至言詞辯論期日始
    提出自述屬兩造家族109年1月18日、同年3月24日錄音譯文
    與光碟(見本院卷三第273-279頁)，並聲請當庭勘驗該光碟
    內容，惟被上訴人本可於2年前即時提出卻未提出，核屬民
    事訴訟法第196條規定之逾時提出防禦方法，依法應予駁回
    ，即無須審酌。又本件事證已臻明確，兩造其餘攻擊或防禦
    方法及所援用證據，經本院斟酌後，咸認不足以影響本判決
    之結果，爰不逐一論列，附此敘明。
九、據上論結，本件上訴及追加之訴均為有理由，依民事訴訟法
    第450條、第78條、第463條、第390條第2項、第392條第2項
    ，判決如主文。
中　　華　　民　　國　　111 　年　　6 　　月　　8 　　日
    　　      民事第二庭  審判長 法　官  楊 國 精
　　　　　　　　　　　　         法　官  陳 得 利
      　　　　　　　　　　       法  官  陳 正 禧       
正本係照原本作成。             
如不服本判決，應於收受送達後二十日內向本院提出上訴書狀，
其未表明上訴理由者，應於提出上訴後二十日內向本院補提理由
書狀（均須按他造當事人之人數附繕本）。因疫情而遲誤不變期
間，得向法院聲請回復原狀。
上訴時應提出委任律師或具有律師資格之人之委任狀。委任有律
師資格者，另應附具律師資格證書及釋明委任人與受任人有民事
訴訟法第四百六十六條之一第一項但書或第二項所定關係之釋明
文書影本。如委任律師提起上訴者，應一併繳納上訴裁判費。

                                 書記官  陳 三 軫   
　　　　　　　　　　　　　　　　　
中　　華　　民　　國　　111 　年　　6 　　月　　8 　　日


附表一(貨幣單位：新臺幣元)：       編號 價金期別款項種類   日期(民國) 價金或仲介費金額 給付明細  上訴人請求權基   礎(選擇合併) 上訴人請求給   付金額與利息  １ 第1期 (簽約款) 99年7月1日 500萬元 由上訴人於99年6月25日簽發付款人為新光銀行水湳分行(934號帳戶扣款)、票號FX0000000號、金額500萬元之支票存入系爭專戶(見原審卷一第393頁、本院卷一第71-75、87、167頁)  ⑴合資購地契約 ⑵民法第474條第1項、第478條 ⑶民法第229條第1   項、第231條第1   項、第227條第2   項 ⑷民法第176條第1   項 ⑸民法第312條 ⑹民法第179條  250萬元  ２ 第2期 (用印款) 99年7月15日 2,000萬元 ⑴由兩造於99年7月15日各   自其等288號帳戶、889   號帳戶分別匯款1,000萬   元至系爭專戶(見原審卷   一第395頁、本院卷一第   167頁) ⑵被上訴人前揭⑴1,000萬   元中之500萬元，先由林   ○○於99年6月30日向新   光銀行貸款取得(191號   帳戶，實借1,000萬元)   後，再匯款至288號帳戶   ，復由上訴人於99年7月   5日自288號帳戶匯款500   萬元至889號帳戶(見原   審卷一第37、45、47頁   、本院卷一第167頁) ⑶被上訴人前揭⑴1,000萬元中之其餘500萬元由其本人向新光銀行貸款取得(321號帳戶) ⑷前開⑶500萬元之本息，由上訴人先後於99年7月5日、99年8月16日、99年9月14日、99年10月14日、99年11月15日、99年12月14日、100年1月18日、100年2月14日、100年3月2日自703號帳戶各匯款3萬1,946元、3萬2,224元、3萬2,224元、3萬2,224元、3萬2,475元、3萬2,475元、3萬2,926元、483萬9,443元(以上合計506萬5,937元)至321號帳戶(見本院卷一第91-103、167頁)  ⑴民法第474條第1項、第478條 ⑵民法第176條第1項 ⑶民法第179條　　 　 1,006萬5,937元(其中506萬5,937元並依左列⑵⑶請求；此金額中之6萬5,937元為二審擴張請求)  ３ 第3期 (完稅款) 99年8月30日 1,435萬元 ⑴由上訴人於99年8月30日   自288號帳戶匯款700萬   元至系爭專戶(見原審卷一第391頁、本院卷一第167頁) ⑵由上訴人於99年8月30日   自703號帳戶匯款735萬   元至系爭專戶(見原審卷   一第391、本院卷一第16   7頁) ⑴合資購地契約 ⑵民法第474條第1項、第478條 ⑶民法第229條第1   項、第231條第1   項、第227條第2   項 ⑷民法第176條第1   項 ⑸民法第312條 ⑹民法第179條   717萬5,000元  ４ 第4期 (尾款) 99年9月13日 4,500萬元 ⑴由上訴人於99年9月13日   自288號帳戶匯款4,500   萬元至系爭專戶(見原審   卷一第399頁、本院卷一   第167頁) ⑵前述⑴4,500萬元中之50   0萬元係上訴人先於99年   9月10日自703號帳戶匯   至288號帳戶(見原審卷   一第35、45頁) ⑶前述⑴4,500萬元中之4,000萬元係上訴人自新光銀行水湳分行貸款而來(見原審卷一第45頁) ⑴合資購地契約 ⑵民法第474條第1項、第478條 ⑶民法第229條第1   項、第231條第1   項、第227條第2   項 ⑷民法第176條第1   項 ⑸民法第312條 ⑹民法第179條   2,250萬元  ５ 仲介費  55萬元  由林怡君簽發付款人為新光銀行水湳分行(934號帳戶扣款)，票號各為FX0000000號、FX0000000號、FX0000000號，金額各為8萬2,500元、23萬3,750元、23萬3,500元之支票予金寶公司等3人(見本院卷一第71-87頁、第167頁)𪣦 ⑴合資購地契約 ⑵民法第474條第1項、第478條 ⑶民法第229條第1   項、第231條第1   項、第227條第2   項 ⑷民法第176條第1   項 ⑸民法第312條 ⑹民法第179條  27萬5,000元(此金額中之12萬5,000元為二審擴張請求) 合計   8,490萬元 ----- ----- ⑴4,251萬5,937   元 ⑵其中4,232萬5,000元，自108年2月1日起至清償日止，按年息5%計算之利息 

附表二：    編號 土地 面積（㎡） 權利範圍  1 臺中市○○區○○段000000地號 537.29 上 訴 人：2分之1    被上訴人：2分之1  2 同上段1254-3地號 2,140.41 上 訴 人：2分之1    被上訴人：2分之1